臺灣臺北地方法院民事判決
110年度簡上字第409號
上  訴  人  良京實業股份有限公司

法定代理人  平川秀一郎



訴訟代理人  何彥臻  
被上訴人    吳漢村  

            李淑女




上列當事人間給付簽帳卡消費款事件，上訴人對於民國110年10
月14日本院臺北簡易庭109年度北簡字第21823號第一審判決提起
上訴，本院於民國111年3月30日言詞辯論終結，判決如下：
　　主  文
上訴駁回。
第二審訴訟費用由上訴人負擔。
 　 事實及理由
壹、程序方面：
　　被上訴人吳漢村、李淑女經合法通知，未於言詞辯論期日到
    場，核無民事訴訟法第386條所列各款情形，爰依上訴人聲
    請，由其一造辯論而為判決。
貳、實體方面：　　
一、上訴人起訴主張：
　㈠被上訴人吳漢村邀同被上訴人李淑女為連帶保證人（下分別
    以姓名稱），於民國91年8月5日向訴外人慶豐商業銀行股份
    有限公司（下稱慶豐銀行）申請信用貸款，貸款額度為新臺
    幣（下同）20萬元，借款期間自91年8月5日起至96年8月5日
    止，共分60期，每期一個月，按期平均攤還本息，借款利率
    前三個月按年利率7.75%固定計算，之後按基本放款利率加
    計4.55%計算（現利率為8.5%+4.55%＝12.95%），未按期攤還
    本息時，逾期未超過6個月內者，按上開利率百分之十，超
    過六個月者，超過部分，按上開利率百分之二十計算違約金
    ；如有任何一期未如期清償時，視為全部到期。詎被上訴人
    自94年10月5日起即未履行繳款義務，於95年9月8日繳款375
    元，經抵充部分利息，尚有本金88,116元及利息、違約金未
    清償，依借款契約第8條第1項規定，視為債務全部到期，慶
    豐銀行嗣將對被上訴人之債權讓與訴外人慶銀資產管理股份
    有限公司（下稱慶銀公司），慶銀公司再將債權讓與上訴人
    。是被上訴人應連帶給付上訴人88,116元，及自104年12月8
    日起至清償日止，按年息12.95%計算之利息，暨自94年11月
    7日起至清償日起，逾期未超過6個月內者，按上開利率10%
    ，超過六個月者，超過部分，按上開利率20%計算違約金。
　㈡吳漢村另於89年3月18日向訴外人美商美國運通銀行股份有限
    公司（合併為渣打國際商業銀行股份有限公司，下稱渣打銀
    行）申請信用貸款，於同年月23日收受貸款97,000元，又於
    90年1月30申請額度追加，復於91年2月7申辦循環現金卡，
    至95年6月19日繳款2,701元後即未繳款，尚積欠本金145,29
    7元，及自104年12月8日起至清償日止，按年息15%計算之利
    息未付，渣打銀行並將該債權讓與上訴人。
  ㈢吳漢村再於92年10月8日向渣打銀行申請信用卡使用（卡號：
    0000000000000000）並申請餘額代償服務，詎未依約繳款，
    尚積欠本金198,044元，及自104年12月8日起至清償日止，
    按年息15%計算之利息，渣打銀行並將此債權讓與上訴人。
二、被上訴人均未於言詞辯論期日到場，惟於原審提出書狀辯以
    ：就起訴主張㈠之部分，被上訴人自94年10月5日起未繳納本
    息，債務視為全部到期，慶豐銀行於該日即得請求，此債權
    之請求權時效迄至109年10月5日屆滿，上訴人於109年11月
    起訴請求時已逾時效；至慶豐銀行交易明細固記載95年9月8
    日催收收回375元抵充利息，但此部分非被上訴人主動繳款
    ，無礙於被上訴人逾期繳款日為94年10月5日之認定。至上
    訴人起訴主張㈡部分，吳漢村自94年9月19日繳款4,500元後
    ，未再繳款，上訴人起訴請求亦罹於時效。另上訴人起訴主
    張㈢部分，無從確認信用卡最後一筆消費與逾期延滯繳款之
    事實，是否罹於時效亦屬有疑等語，資為抗辯。
三、原審為上訴人一部勝訴、一部敗訴之判決，並判命吳漢村應
    給付上訴人145,297元、198,044元，及均自104年12月8日起
    至清償日止，按年息15%計算之利息（即起訴主張㈡、㈢部分
    ）；並就上訴人勝訴部分，分別為假執行及免為假執行之宣
    告（就上訴人勝訴部分，因被上訴人未提起上訴，已告確定
    ）。上訴人就其敗訴部分（即起訴主張㈠部分）聲明不服提
    起上訴，並聲明：㈠原判決駁回上訴人請求之部分廢棄。㈡被
    上訴人應再連帶給付上訴人88,116元，及自104年12月8日起
    至清償日止，按年息12.95%計算之利息，暨自94年11月7日
    起至清償日起，逾期未超過6個月內者，按上開利率10%，超
    過六個月者，超過部分，按上開利率20%計算違約金。
四、得心證之理由：　
　㈠按請求權，因十五年間不行使而消滅，但法律所定期間較短
    者，依其規定；消滅時效，自請求權可行使時起算；時效完
    成後，債務人得拒絕給付，民法第125條、第128條前段、第
    144條第1項分別定有明文。次按消滅時效，因請求、承認、
    起訴而中斷，亦為民法第129條第1項明文，而本條文所謂承
    認，乃債務人向請求權人表示認識其請求權存在之觀念通知
    ，僅因債務人之一方行為而成立，無須得他方之同意。至於
    承認之方式法無明文，其以書面或言詞，以明示或默示，均
    無不可。故如債務人之一部清償、緩期清償或支付利息等，
    均可視為對於全部債務之承認（最高法院101年度台上字第1
    307號判決意旨參照）。復按主權利因時效消滅者，其效力
    及於從權利，亦為民法第146條前段明文，該條所謂之從權
    利包括已屆期之利息在內，是債務人於時效完成時，一經行
    使抗辯權，主權利因時效而消滅，從權利之時效，亦隨之消
    滅。末按於債權讓與情形，債務人於受通知時，所得對抗讓
    與人之事由，皆得以之對抗受讓人，亦為同法第299條第1項
    明文。
　㈡經查，上訴人主張吳漢村邀同李淑女為連帶保證人，於91年8
    月5日向慶豐銀行借款20萬元，借款期間自91年8月5日起至9
    6年8月5日止，共分60期，每期1個月，按期平均攤還本息，
    惟被上訴人自94年10月5日起即未履行繳款義務，嗣經慶豐
    銀行於95年10月間將上開債權讓與慶銀公司，再經慶銀公司
    於98年間將上開債權讓與上訴人等節，已據其提出貸款契約
    、慶豐銀行交易明細查詢、債權讓與證明書等件為證(見原
    審卷第11頁至第25頁)，且為被上訴人所不爭執，堪信為真
    實。而被上訴人任何一宗債務不依約清償本金時，無須上訴
    人通知或催告，債務視為全部到期，亦為貸款契約第8條第1
    款所明定，可知本件借款債務自94年10月6日起即視為全部
    到期，慶豐銀行自當日起即得向被上訴人請求剩餘本金88,1
    16元及所生之利息、違約金，請求權時效即應自94年10月6
    日起算。
　㈢上訴人固主張慶豐銀行於95年9月8日抵銷吳漢村之存款875元
    ，已生一部清償之效力，可視為對全部借款債務之承認，即
    應自95年9月8日後重新起算時效；然依貸款契約第7條第1款
    約定：「甲方（即被上訴人）不依本契約之約定按期攤付本
    息時，不問債權債務之期間如何，乙方（即慶豐銀行）有權
    將甲方或連帶保證人寄存乙方之各種存款及對乙方之一切債
    權期前清償，並將期前清償之款項逕行抵銷甲方或連帶保證
    人對乙方所負之一切債務。」等語，可知慶豐銀行於吳漢村
    未依約繳款時，無須取得被上訴人同意，即得就被上訴人對
    慶豐銀行所有之存款債權逕行抵銷，而95年9月8日係慶豐銀
    行自行從吳漢村之帳戶存款中扣款875元，並用以抵充費用5
    00元及利息375元，此為上訴人所自陳，是該次扣款行為並
    非出自被上訴人主動之清償行為，自難評價係對慶豐銀行表
    示認識其請求權存在之觀念通知，而非屬民法第129條第1項
    規定之範疇。故上訴人主張被上訴人因95年9月8日之一部清
    償，而生時效中斷效力云云，為無理由。
　㈣承上，本件之本金債權應自94年10月6日起算15年，被上訴人
    亦得以此對抗受債權讓與之上訴人，是上訴人於109年12月7
    日始提起本件訴訟（見原審卷第7頁，起訴狀上本院收狀戳
    章），顯逾越請求權時效期間，而屬從權利之利息請求權，
    亦隨主權利之本金債權而消滅。另違約金與原債權間，是否
    具有從屬性，而為從權利，應視當事人之約定內容定之，而
    查本件違約金，係以逾期之日數，按借款剩餘本金乘上原約
    定利息之一成、或二成計算，顯係依附於借款本金債權而生
    ，則該違約金應屬該本金債權之從權利，其請求權亦隨之消
    滅。是以，本件被上訴人主張時效抗辯，拒絕清償，自屬有
    據。
五、綜上所述，上訴人依消費借貸、連帶保證、債權讓與之法律
    關係，請求被上訴人連帶給付88,116元及所生之利息、違約
    金，為無理由，應予駁回。原審就此部分為上訴人敗訴之判
    決，並無不合。上訴意旨指摘原判決關於此部分不當，求予
    廢棄改判，為無理由，應予駁回。 　　
六、本件事證已臻明確，兩造其餘之攻擊或防禦方法及所用之證
    據，經本院斟酌後，認為均不足以影響本判決之結果，爰不
    逐一論列，附此敘明。
七、據上論結，本件上訴為無理由，依民事訴訟法第436條之1第
    3項、第385條第1項前段、第449條第1項、第78條，判決如
    主文。
中　　華　　民　　國　　111 　年　　4 　　月　　20　　日
                民事第四庭審判長法  官  蔡政哲
                                法  官  姚水文
                                法  官  陳雯珊
以上正本係照原本作成。　　　　　　　　　　　　　　
本判決不得上訴。　　　　　　　　　　　　　　
中　　華　　民　　國　　111 　年　　4 　　月　　20　　日
                                書記官  周儀婷